臺灣高等法院臺南分院刑事判決　　　　　九十三年度上訴字第五八○號　　　 潛
　　　上　訴　人　臺灣嘉義地方法院檢察署檢察官
　　　被　　　告　甲　○　○
　　　指定辯護人　本院公設辯護人　乙　○　○
右列上訴人因被告毒品危害防制條例案件，不服臺灣嘉義地方法院九十二年度訴字第
四五五號中華民國九十三年五月十八日第一審判決（起訴案號：臺灣嘉義地方法院檢
察署九十二年度偵字第二○○號），提起上訴，本院判決如左：
      主      文
上訴駁回。
      理      由
一、公訴意旨：被告甲○○基於販賣第一級毒品海洛因營利之概括犯意，先將海洛因
    以透明密封袋分裝為大、小包裝，每包依重量不同，售價自新台幣（下同）一千
    元至三千元不等，並即自民國（下同）九十一年十二月間起，以其所有之行動電
    話門號0000000000、0000000000號對外連絡，在嘉義市○
    ○路「家樂福大賣場」前及嘉義縣民雄鄉○○路○段四十二號「二階堂旅館」二
    ○六、二二○號房內等地，多次販賣海洛因予綽號為「志陽」之廖志陽（起訴書
    誤載為「志揚」、「廖志揚」）及綽號「阿發」等成年男子多人，數量至少達數
    十包之多，因認被告涉有毒品危害防制條例第四條第一項販賣第一級毒品罪嫌（
    甲○○另涉犯轉讓第一級毒品罪，經原審判處有期徒刑參年；涉犯轉讓第二級毒
    品罪，經原審判處有期徒刑壹年貳月。並定應執行刑有期徒刑肆年。上訴後撤回
    上訴確定）。
二、公訴人認被告涉有前揭販賣第一級毒品罪嫌，無非以被告之供述、陳姚如、廖志
    陽之證述及其吸毒前科表、扣案前揭海洛因等物、被告於中華郵政股份有限公司
    嘉義郵局之帳戶明細表、被告持有門號0000000000號行動電話之通聯
    紀錄及電話紀錄清單等為所憑依據。訊據被告則堅詞否認有販賣第一級毒品犯行
    ，辯稱：僅有轉讓毒品之行為，尚無販賣等語。
三、按犯罪事實應依證據認定之，無證據不得認定其犯罪事實；又不能證明被告犯罪
    者，應諭知無罪之判決，刑事訴訟法第一百五十四條第一項、第三百零一條第一
    項分別定有明文。所謂犯罪事實之證據，係指足以認定被告確有犯罪行為之積極
   證據而言，該項證據且須適合被告犯罪事實之認定，始得採為斷罪資料（最高法
    院二十九年上字第三一○五號、五十三年台上字第二七五○判例參照）。
四、經查：
(一)被告與其女友陳姚如固於九十一年十二月二十六日晚上六時，在民雄鄉○○路○
    段四十二號「二階堂旅館」二二○號房內，為警查獲扣得被告所有海洛因二十三
    包（淨重二七．六一公克、包裝重五．四三公克）、甲基安非他命二包（淨重十
    八．五六公克，驗餘十八．三七公克）、內含海洛因及甲基安非他命之大麻煙草
    淨重○．五五公克、小密封袋五百四十個、大密封袋六十個、殘渣袋十個、大分
    裝器六支、小分裝器八支、現款十六萬五千九百元及行動電話二支等物。扣案之
    毒品經送鑑定後，檢出第一級毒品海洛因及第二級毒品安非他命成分；殘渣袋共
    十個，其中八個留有第一級毒品海洛因等殘渣，一個留有第二級毒品安非他命等
    殘渣，另一個並未驗出毒品反應，有法務部調查局九十二年一月二十八日調科壹
    字第一八○○○一五五六號鑑定通知書、九十二年二月十九日調科壹字第一八○
    ○○一五五五號鑑定通知書、內政部警政署刑事警察局九十二年三月十一日刑鑑
    字第○九二○○一九八五一號鑑驗通知書在卷可憑（見偵查卷第三十四、四十、
    四十九頁）。而被告辯稱：僅有轉讓毒品之行為，尚無販賣等語，亦經原審法院
    認：「被告基於轉讓第一級毒品海洛因及第二級毒品安非他命之概括犯意，先後
    於九十一年九月、十月間多次無償轉讓海洛因、安非他命予廖志陽；再於同年十
    一、十二月間，無償轉讓海洛因、安非他命予其女友陳姚如施用，海洛因部分每
    日約二至三次，安非他命部分約每五或六日一次。」判處被告涉犯轉讓第一級毒
    品罪有期徒刑參年；涉犯轉讓第二級毒品罪有期徒刑壹年貳月，並定應執行刑有
    期徒刑肆年；扣案海洛因二十三包（淨重二七．六一公克、包裝重五．四三公克
    ）、甲基安非他命二包（淨重十八．五六公克，驗餘十八．三七公克）、內含海
    洛因及甲基安非他命之大麻煙草淨重○．五五公克、小密封袋五百四十個、大密
    封袋六十個、殘渣袋十個、大分裝器六支、小分裝器八支及行動電話二支等物。
    被告上訴後撤回上訴確定。
(二)被告於警訊、原審偵審中及本院審理時均否認有販賣第一級毒品行為，故被告並
    未自白販賣毒品罪。雖據其女友陳姚如於警訊時指稱：「甲○○所有之毒品海洛
    因、安非他命、大麻是有販賣給別人及自己與我施用．．經過電子秤販賣給別人
    的，而現金新台幣壹拾陸萬伍仟玖佰元、美金是甲○○將毒品海洛因、安非他命
    販賣給他人所得的金錢。」「（妳是否知道甲○○有將毒品海洛因、安非他命販
    賣給他人圖利？）有。」「我只知道有三名男子曾向甲○○購買毒品，有綽號志
    昂、綽號代仔、綽號阿發。」「（妳為何知道甲○○有將毒品販賣給綽號志昂、
    代仔、阿發男子？）是甲○○告訴我的及看閱其手機才知道的，因甲○○外出販
    賣毒品都是自已一個人前往，不讓我跟著，有時會在與甲○○坐在車上看到不詳
    男子上前車旁購買毒品，一手交錢，一手交貨（毒品）方式，甲○○都不讓我知
    道販賣毒品之人。」（見警卷第六、七頁），證述被告有販買第一級毒品之行為
    。然陳姚如於偵查中及原審審理時則翻異前詞，否認被告有販買第一級毒品行為
    ，稱其於警訊之證述係因警方之威脅，如不供出被告甲○○之販毒事實，則會將
    其牽連在內，始證稱被告甲○○有販毒事實等情（見偵查卷第八十五頁、一審卷
    第一二一頁），檢察官質之「為何在警訊中說被告有賣毒品？」答：「因為警察
    說我不講被告，就說是我的。」（見偵查卷第八十五頁），並於原審稱：「警訊
    我有說被告將毒品賣給他人，是警要我說的。」（見一審卷第一二一頁），是陳
    姚如前後供述不一，且陳姚如警訊指述存有瑕疵，蓋陳姚如稱被告不讓其知道販
    毒之人，又稱被告曾告知其販毒之人，再稱被告販毒時不讓其隨同前往，復證稱
    曾看過被告於車旁販毒予不詳男子。再者陳姚如所述之人，廖志陽於偵查中及原
    審供稱沒有與向被告買過毒品，另二人綽號「代仔」、「阿發」男子，未據陳姚
    如供述此二人確實姓名及年籍資料以供調查，被告亦稱不認識此二人，無從予以
    查證，詳如後述，故被告女友陳姚如之警訊指述即難為被告有販買第一級毒品犯
    行不利之證明。
(三)況陳姚如於警訊所供綽號「志昂」，應係「志陽」之口誤，蓋陳姚如警訊曾供稱
    綽號「志昂」行動電話為00000000000號，該電話為綽號「志陽」之
    廖志陽使用，詳如後述，且公訴人於起訴書即記載「多次販賣海洛因予綽號為『
    志陽』之廖志陽」（起訴書誤載為「志揚」、「廖志揚」），詳如上述事實欄。
    據綽號「志陽」之廖志陽於偵查中供稱：沒有向被告買過毒品（見偵查卷第一八
    ○頁），於原審審理時亦僅供述：曾向被告拿取第一級毒品海洛因及第二級毒品
    安非他命，未曾稱向被告買受毒品海洛因等語（見一審卷第一二三頁，被告無償
    轉讓海洛因、安非他命予廖志陽部分，業判刑確定，詳如上述）。公訴人雖認：
    廖志陽證稱曾與被告一同施用毒品，均由被告提供，無須支付對價云云，因被告
    於偵訊時自陳從事水泥臨時工，以當時營造業之景氣而言，經濟來源不穩定，購
    買資金亦當來之不易，且自辯毒品購買不易，則倘係供己或親如女友者施用，尚
    屬合理，竟均用於他人免費施用，衡情與經驗法則有違，證人之證言有迴護被告
    之情形云云。但證人之證言，是否與經驗法則有違仍有審究空間，況與經驗法則
    有違，在無積極證據之情形下，仍不足據資推論廖志陽之毒品係向被告所購得。
    故無法證明被告有販賣第一級毒品予廖志陽之行為。另陳姚如於警訊所供被告有
    將毒品販賣予綽號「代仔」、「阿發」男子，均未據陳姚如供述此二人確實姓名
    及年籍資料以供調查，被告亦稱不認識此二人；陳姚如固於警訊提及綽號「代仔
    」行動電話為0000000000、「阿發」行動電話為000000000
    （見警卷第七頁），因行動電話為0000000000為綽號「志陽」之廖志
    陽使用，詳如後述，故公訴人於起訴書僅記載「多次販賣海洛因予綽號『阿發』
    」，並未記載販賣予綽號「代仔」（詳如事實欄）。但陳姚如所提及綽號「阿發
    」之行動電話000000000，則少一碼（行動電話均為十碼），檢察官查
    得另支0000000000電話之申請人則為鄭文斌，而鄭文斌未申請該00
    00000000電話，其身分證已於九十年左右遺失，尚未補發，並不認識綽
    號「阿發」之人，為鄭文斌供述在卷，並有台灣大哥大股份有限公司基本資資料
    查詢、民雄分局刑事組偵查報告書可憑（見偵查卷第一三○、一四一、一四七頁
    ），無法查得綽號「阿發」資料，故此部分之實情究竟如何，已難查證，既從卷
    證資料，難以進一步查證，證明被告有販買第一級毒品予綽號「代仔」、「阿發
    」之行為，單憑陳姚如於警訊薄弱之證述，要不能以陳姚如之警訊證述（況陳姚
    如警訊指述存有瑕疵，所供前後不一，詳如上述）為被告有販賣海洛因認定之依
    據。
(四)公訴人舉出陳姚如及廖志陽曾吸毒在監之資料為證，惟該部分之證據只能證明陳
    姚如及廖志陽有吸毒之事實，尚難作為被告販毒之證據。再者檢察官依被告所供
    僅於林森郵局設有帳戶（見偵查卷第八頁反面），調取嘉義市林森郵局自九十年
    迄今之被告歷史交易清單，被告於九十一年十二月份，僅於十二月二十一日存入
    一百元，十二月三十日領出十萬二千六百四十七元，有中華郵政股有限公司嘉義
    郵局九十二年四月二十五日嘉營字第○九二○一○○二一三號函附交易清單可參
    （見偵查卷第八十九至九十一頁），亦無被告販賣毒品所得金額存入資料，故僅
    能證明被告有金錢往來之事實，尚難直接推論該筆金額為販毒所得。又縱有被告
    承認其所有之行動電話門號0000000000、0000000000號（
    見偵查卷第七十四頁）之行動電話之通聯紀錄及電話紀錄清單，查得該0000
    000000號曾於九十一年十二月十八日下午十八時十二分四十二秒對000
    0000000號發話，有通聯紀錄可參（見偵查卷第一五四頁），經警通知申
    請人高毓陽，高毓陽表示該支門號業於九十一年十月份交予廖志陽使用，為高毓
    陽供述在卷（見偵查卷第一四三頁），並有台灣大哥大股份有限公司基本資料查
    詢、民雄分局刑事組偵查報告書可憑（見偵查卷第一二九、一四一頁），亦僅能
    證明被告曾有電話與廖志陽聯繫，其內容究竟為何，尚不得而知，廖志陽既於原
    審偵審中供稱：沒有向被告買過毒品（見偵查卷第一八○頁、一審卷第一二三頁
    ），此部分自無法作為認定被告有販毒之行為。公訴人認被告之0000000
    000號行動電話通聯紀錄幾屬受話方，異於通常使用之方式，與一般販毒者之
    被動接受購買聯繫情形相同，認為被告有販毒之證明，純為推測之詞，難作為被
    告犯罪之證明。
(五)至於扣案之帳冊，被告固於偵訊時供稱係紀錄平日之花費（見偵查卷第八頁反面
    ），再改稱係紀錄自己施用毒品之數量（見警卷第三頁、偵查卷第六十二頁），
    於原審又稱係請工人開銷之紀錄（見一審卷第九十六頁），於本院稱：「記我工
    作的資料。」（見本院卷第五十四頁），且稱「不知上面紀錄的是什麼意思。」
    （見本院卷第一一九頁），對於帳冊之供述前後矛盾，不合常情，固有隱匿犯行
    之虞，查核該帳冊之內容，似為被告紀錄販毒內容，亦有次數、數量及金額。然
    被告為自己辯護係人之常情，其前後陳述縱有矛盾，亦不當然可資用以作為認定
    被告犯罪之證據，仍應有其他積極證據足以佐證始可認定犯罪。而單從帳冊記載
    之內容觀察，尚難直接推論帳冊之用途，遽以作為認定被告販賣毒品之唯一證據
    。又扣案之現金十六萬五千九百元，據被告於警訊稱：是其所有（見警卷第三頁
    ），於原審偵審中稱：住民雄鄉之老闆戴國欽發的工資（見偵查卷第八、九十五
    頁、本院卷第五十四頁），前後供述不一；經本院調取嘉義縣民雄鄉「戴國欽」
    口卡片，經嘉義縣警察局民雄分局九十三年九月一日嘉民警三字第○九三○○三
    一○○四號函覆：「該民未籍設本轄。」（見本院卷第六十九頁），無從查證被
    告所辯係名為「戴國欽」者所交付，惟被告之辯稱縱然無法查證，如前所述，如
    無積極證據佐證，亦無法據以認定該筆金額即係被告販毒所得，作為不利於被告
    之認定。
(六)綜上所述，查無積極證據足資證明被告確有公訴人指訴販賣第一級毒品犯行，縱
    查扣有上開扣案之海洛因二十三包（淨重二七．六一公克、包裝重五．四三公克
    ）、內含海洛因及甲基安非他命之大麻煙草淨重○．五五公克、小密封袋五百四
    十個、大密封袋六十個、殘渣袋十個、大分裝器六支、小分裝器八支及行動電話
    二支等相關證物，仍難繩之被告有販賣第一級毒品予綽號「志陽」之廖志陽及綽
    號「阿發」犯行，被告被訴此部分犯罪，犯罪尚屬不能證明，
五、原審就被告販賣毒品部分，基於上述理由，為無罪判決之諭知。本院經核原判決
    認事用法，均無不合。公訴人上訴意旨，指摘原判決此部分不當，為無理由，應
    予駁回。
六、據上論斷，應依刑事訴訟法第三百六十八條，判決如主文。
本案經檢察官楊治宇到庭執行職務。
中  華  民  國      九十三      年      十一      月      二十四        日
                                臺灣高等法院臺南分院刑事第一庭
                                    審判長法官  黃    崑    宗
                                          法官  田    平    安
                                          法官  蔡    長    林
右正本證明與原本無異。
如不服本判決，應於判決送達後十日內向本院提出上訴狀，其未敘述理由者並應於提
出上訴狀後十日內向本院補提理由書（應附繕本）。
                                    法院書記官  李    培    薇
中  華  民  國      九十三      年      十一      月      二十五        日
